臺灣嘉義地方法院民事判決
110年度嘉簡字第763號
原      告  楚暐華  
被      告  郭九府  
上列當事人間因傷害案件，原告提起刑事附帶民事訴訟請求損害
賠償，經本院刑事庭以109年度附民字第227號裁定移送前來，本
院於民國111年3月14日言詞辯論終結，判決如下：
　　主  文
一、被告應給付原告新臺幣59,376元，及自民國109年11月18日
    起至清償日止，按年息百分之5計算之利息。
二、原告其餘之訴駁回。
三、訴訟費用新臺幣1,000元由原告負擔。
四、本判決第1項得假執行；但被告如以新臺幣59,376元為原告
    預供擔保，得免為假執行。
    事實及理由
壹、程序事項
    按訴狀送達後，原告不得將原訴變更或追加他訴。但擴張或
    減縮應受判決事項之聲明者，不在此限，民事訴訟法第255
    條第1項第3款定有明文。經查，原告原請求被告應給付原告
    新臺幣（下同）100,000元及自起訴狀繕本送達翌日起至清
    償日止，按年利率百分之5計算之利息；嗣於民國110年3月8
    日調解期日變更聲明為被告應給付原告166,667元（見本院
    卷第25頁）；最後於110年10月27日言詞辯論期日確定聲明
    為：被告應給付原告166,667元，及其中100,000元自附民起
    訴狀繕本送達翌日起至清償日止，按年息百分之5計算之利
    息（見本院卷第93頁），核屬擴張應受判決事項之聲明，應
    予准許。本院並因此依職權將原小額訴訟序改依適用簡易訴
    訟程序後繼續審理（見本院卷第93頁）。
貳、實體事項
一、原告主張：
  ㈠被告於108年11月16日晚上9時7分許，在嘉義縣大林鎮中正路
    、祥和路口，因不滿原告先前與其口角，竟基於傷害之不確
    定故意，預見出手拉住原告之安全帽，可能造成正跨坐在機
    車上之原告倒地，卻仍出手拉住原告之安全帽，導致原告人
    車倒地而受有頭部暈眩及右足踝、左小腿、頸部挫傷之傷害
    （下稱系爭傷害）。原告因系爭傷害至長庚醫療財團法人嘉
    義長庚紀念醫院（下稱嘉義長庚醫院）、臺中榮民總醫院嘉
    義分院（下稱嘉義榮民醫院）、佛教慈濟醫療財團法人大林
    慈濟醫院（下稱大林慈濟醫院）就診，支出費用如下：
　⒈嘉義長庚醫院：原告至嘉義長庚醫院就診花費門診掛號費共
    計18,005元、自107年1月1日起至110年2月28日止復健費10,
    250元【計算式：50元×205次】、交通費31,543.84元【計算
    式：66公里×246次÷14（油耗）＝1159.7元，27.2元×1159.7＝
    31543.84元】、停車費4,920元【計算式：20元×246次】，
    以上共計64,718.84元。
　⒉嘉義榮民醫院：原告至嘉義榮民醫院就診花費門診掛號費共
    計11,020元【計算式：290元×38次】、自108年3月22日起至
    110年2月22日止復健費8,850元【計算式：50元×177次】、
    交通費18,379.04元【計算式：44公里×215次÷14（油耗）＝6
    75.7，27.2元×675.7＝18379.04元】、停車費4,300元【計算
    式：20元×215次】，以上共計42,549.04元。
　⒊大林慈濟醫院：原告至大林慈濟醫院就診花費門診掛號費共
    計5,440元【計算式：340元×16次】、自107年11月18日起至
    109年2月10日止復健費4,000元【計算式：50元×80次】，以
    上共計9,400元。
　⒋精神慰撫金：被告上開行為造成原告受有系爭傷害，讓原告
    原本復健中之右足踝打回原形，需重新復建，且需多次往返
    醫院，造成精神上之痛苦與生活上之不便，故請求被告賠償
    精神慰撫金50,000元。
  ㈡綜上，原告共計請求被告賠償166,667元【計算式：64,718.8
    4+42,549.04+9,400+50,000】，爰依侵權行為之法律關係請
    求上揭款項等語，並聲明：被告應給付原告166,667元及其
    中100,000元自附民起訴狀繕本送達翌日起至清償日止，按
    年息百分之5計算之利息。
二、被告則以：伊沒有打原告，系爭傷害係原告自己跌倒造成，
    原告所提診斷證明書皆為舊傷，沒有新傷，根本與伊無涉，
    且伊未去過原告所指之三家醫院，不知原告交通費計算是否
    正確，一切交由法院公正處理等語，資為抗辯。
三、本院之判斷：
  ㈠按因故意或過失，不法侵害他人之權利者，負損害賠償責任
    ，民法第184條第1項前段定有明文。被告固辯稱其並未打原
    告，系爭傷害係原告自己跌倒造成，且原告所提診斷證明書
    皆為舊傷，沒有新傷等語，然兩造因故發生口角，被告基於
    傷害之不確定故意，預見出手拉住原告之安全帽，可能造成
    正跨坐在機車上之原告倒地，卻仍出手拉住原告之安全帽，
    導致原告人車倒地而受有系爭傷害，經本院109年度訴字第5
    40號刑事判決被告犯傷害罪，處拘役50日，如易科罰金，以
    1,000元折算1日並確定在案等情，有前揭刑事簡易判決為憑
    ，並經本院依職權調閱前揭刑事卷宗核閱無訛，足認被告確
    實有對原告為前開侵權行為。另原告受有系爭傷害，除據原
    告提出大林慈濟醫院出具之診斷證明書（見本院卷第47頁）
    為證外，復有該院109年5月27日函送原告的病歷資料可佐（
    附於本院刑事嘉簡卷第29至43頁），又關於原告右足踝之傷
    勢，經本院函詢嘉義長庚醫院之結果，其函覆略以：依病歷
    所載，病人（指原告）107年4月25日至本院復健科診療先前
    治療症狀改善後又出現右踝疼痛，可能為108年11月16日當
    時有新損傷所致，其持續復健應為治療新傷勢等語（見本院
    卷第79頁），可見原告確實因被告前開傷害行為而受有右足
    踝挫傷之新損傷。依上足認被告上揭故意傷害行為與原告所
    受之系爭傷害結果間，亦具有相當因果關係。被告前揭所辯
    ，不足採信。從而，原告依侵權行為之法律關係，請求被告
    賠償其所受損害，於法有據。
  ㈡次按不法侵害他人之身體或健康者，對於被害人因此喪失或
    減少勞動能力，或增加生活上之需要時，應負損害賠償責任
    ；不法侵害他人之身體、健康者，被害人雖非財產上之損害
    ，亦得請求賠償相當之金額，民法第193條第1項、第195條
    第1項前段分別定有明文。茲就原告請求被告賠償之各項損
    害，逐一審酌如下：
　⒈原告上開主張至嘉義長庚醫院就診部分：
　⑴原告主張其至嘉義長庚醫院就診花費門診掛號費共計18,005
    元、自107年1月1日起至110年2月28日止復健費10,250元【
    計算式：50元×205次】、交通費31,543.84元【計算式：66
    公里×246次÷14（油耗）＝1159.7元，27.2元×1159.7＝31543.
    84元】、停車費4,920元【計算式：20元×246次】，以上共
    計64,718.84元等語，惟被告則以：看法官如何判決等語為
    辯。
　⑵經查，原告既因被告之傷害行為受有右足踝挫傷之新損傷，
    且其持續復健應為治療新傷勢，已如前述，則原告請求其於
    本件傷害事件事發後前往復健其右腳踝之傷勢，自屬有據。
    至於原告請求108年11月16日之前因至該院所花費之醫療費
    用、交通費、停車費等，則非被告所造成，該費用自不得請
    求被告給付，因此原告請求之項目、金額在108年11月16日
    本傷害事件發生前之部分，即無理由，先予敘明。
　⑶原告得請求之門診、掛號費用為自108年11月16日之後即108
    年12月5日至109年12月10日所支出的復健門診費用6,008元
    【計算式：①629（108年12月5日）+②629（109年1月2日）+③
    629（109年1月30日）+④629（109年2月27日）+⑤828（109年
    3月26日）+⑥688（109年4月23日）+⑦688（109年5月21日）+
    ⑧688（109年6月18日）+⑨100（109年7月16日）+⑩100（109
    年8月13日）+⑪100（109年9月10日）+⑫100（109年10月8日
    ）+⑬100（109年11月5日）+⑭100（109年12月10日）＝6,008
    元】，此有原告提出的嘉義長庚醫院之醫療費用繳費證明可
    證（見本院卷第33至35頁），其此部分之請求，為有理由，
    應予准許。至於其餘門診、掛號費用之請求，則為無理由，
    應予駁回。
　⑷原告請求復健費10,250元部分，經本院函詢該院結果，該院
    函覆略以：原告自107年1月1日起至110年2月28日止，物理
    治療費用次數為194次，總金額計1,700元等語（見本院卷第
    199頁），惟觀之該院檢送醫療費用明細（見本院卷第201至
    207頁）可知，該1,700元之看診日期均在本傷害事件之前，
    此外，原告亦未舉證其於108年11月16日之後在該院確實有
    支付若干復健費用，故原告此部分之請求，難認有理，應予
    駁回。
　⑸原告請求交通費用部分，由原告提出的嘉義長庚醫院之醫療
    費用繳費證明、嘉義長庚醫院檢送的復健紀錄單（見本院卷
    第33至35、212至215頁）可知，原告於108年11月16日之後
    前往該院門診、復健次數應為94次。參酌原告提出的行車路
    線地圖（見本院卷第151頁），原告自其住處到該院最近距
    離為31公里，以來回計算62公里、次數94次、油耗14km/L、
    油價27.2元計算，此部分油資支出應以11,323元，方屬必要
    費用【計算式：62×94÷14×27.2≒11,323元，小數點後四捨五
    入 】，超過部分，為無理由，應予駁回。
　⑹原告請求停車費的部分，固據其提出嘉義長庚醫院之停車費
    率為佐，惟原告既未提出任何單據或收據以實其說，難認已
    證明確有此部分之損失或支出，原告此部分主張，尚難憑採
    。
　⑺依上，原告前往嘉義長庚醫院就診部分，僅得請求17,331元
    【計算式：6,008+11,323】。
　⒉原告上開主張至嘉義榮民醫院就診部分：：
　⑴原告主張其至嘉義榮民醫院就診花費門診掛號費共計11,020
    元【計算式：290元×38次】、自108年3月22日起至110年2月
    22日止復健費8,850元【計算式：50元×177次】、交通費18,
    379.04元【計算式：44公里×215次÷14（油耗）＝675.7，27.
    2元×675.7＝18379.04元】、停車費4,300元【計算式：20元×
    215次】，以上共計42,549.04元等語，惟據被告辯稱：我沒
    有去過醫院，我不知道原告算的對不對等語。
　⑵有關原告請求門診掛號費共計11,020元、復健費8,850元部分
    ，除原告請求之項目、金額在108年11月16日本事件前之部
    分，於法無據外，其後亦無因原告為無職榮民尚無支出費用
    等情，有嘉義榮民醫院出具之病歷摘要表在卷可佐（見本院
    卷第173頁），故原告此部分之請求，為無理由，應予駁回
    。
　⑶原告請求交通費用部分，如上開⒈⑵所述，並參之原告所提嘉
    義榮民醫院之診斷證明書（見本院卷第37頁），其症狀尚有
    「右踝疼痛」，因此由原告提出的嘉義榮民醫院之就診治療
    查詢（見本院卷第39至45頁）可知，原告於108年11月16日
    （不含該日）之後前往該院門診、復健次數為165次，顯與
    治療本傷害事件所致右足踝挫傷之新損傷有關。參酌原告提
    出的行車路線地圖（見本院卷第149頁），原告自其住處到
    該院最近距離為18.1公里，以來回計算36.2公里、次數165
    次、油耗14km/L、油價27.2元計算，此部分油資（即交通費
    用）支出應以11,605元，方屬必要費用【計算式：36.2×165
    ÷14×27.2≒11,605，小數點後四捨五入】，逾此部分，為無
    理由，應予駁回。
　⑷原告請求停車費的部分，固據其提出嘉義榮民醫院之停車收
    費標準為佐，惟原告既未提出任何單據或收據以實其說，難
    認已證明確有此部分之損失或支出，故原告此部分之請求，
    為無理由，應予駁回。
　⑸依上，原告前往嘉義榮民醫院就診部分，僅得請求11,605元
　　。
　⒊原告上開主張至大林慈濟醫院就診部分：
　⑴原告主張其至大林慈濟醫院就診花費門診掛號費共計5,440元
    【計算式：340元×16次】、自107年11月18日起至109年2月1
    0日止復健費4,000元【計算式：50元×80次】，以上共計9,4
    00元等語，惟被告僅稱：看法官判多少我就賠多少等語。
　⑵承前所述，原告請求之項目、金額在108年11月16日本事件發
    生前之部分，既與被告無涉，該費用自不得請求被告給付，
    另參之原告所提大林慈濟醫院之診斷證明書（見本院卷第47
    頁），其症狀尚有「右足踝挫傷」，因此，參酌大林慈濟醫
    院檢送的醫療費用明細（見本院卷第121頁），原告僅得請
    求①108年12月11日所支出的100元、140元；②109年1月10日
    所支出的100元；③109年2月10日所支出的100元，合計440元
    之醫療費用，應與本傷害事件有關，應予准許。逾此部分之
    請求，為無理由，應予駁回。
　⑶依上，原告前往大林慈濟醫院就診部分，僅得請求440元。
　⒋原告請求精神慰撫金部分：原告因被告不確定之故意行為而
    受有身體傷害之事實，已如前述，原告精神上受有相當之痛
    苦，當可請求精神上之損害賠償。爰審酌本件事發原因、經
    過、原告受傷之傷害程度及原告與被告之學識、工作、經濟
    狀況及財產所得（見本院卷第26頁、個資卷內被告的個人戶
    籍資料、兩造106至109年度稅務電子閘門財產所得調件明細
    ）等一切情狀，認原告請求精神慰撫金以3萬元為適當，逾
    此範圍所為請求，即難准許。
　⒌依上合計，原告因本傷害事件所受之損害共計59,376元【計
    算式：17,331+11,605+440+30,000】。
  ㈢末按給付有確定期限者，債務人自期限屆滿時起，負遲延責
    任；給付無確定期限者，債務人於債權人得請求給付時，經
    其催告而未為給付，自受催告時起，負遲延責任；其經債權
    人起訴而送達訴狀，或依督促程序送達支付命令，或為其他
    相類之行為者，與催告有同一之效力，民法第229條第1項、
    第2項定有明文。復按遲延之債務，以支付金錢為標的者，
    債權人得請求依法定利率計算之遲延利息；但約定利率較高
    者，仍從其約定利率；應付利息之債務，其利率未經約定，
    亦無法律可據者，週年利率為百分之5，民法第233條第1項
    、第203條亦分別明定。查本件原告對被告之侵權行為損害
    賠償債權，核屬無確定期限之給付，原告請求之遲延利息應
    以起訴狀繕本送達被告翌日即109年11月18日（於109年11月
    17日，送達證書見附民卷第5頁）起算之法定遲延利息，自
    屬有據，應予准許。
四、綜上所述，原告本於侵權行為之法律關係，請求被告給付59
    ,376元，及自109年11月18日起至清償日止，按年息百分之5
    計算之利息，為有理由，應予准許；逾此範圍之請求為無理
    由，應予駁回。　
五、本件事證已臻明確，兩造其餘攻擊防禦方法，經審酌後核與
    判決結果不生影響，爰不逐一論述。
六、本件爰依民事訴訟法第389條第1項第5款規定，依職權宣告
    假執行。併依同法第392條第2項規定，職權宣告被告如預供
    擔保如主文第4項所示之金額，得免為假執行。
七、又本件係刑事附帶民事訴訟，而由本院刑事庭移送民事庭者
    ，依刑事訴訟法第504條第2項之規定，免納裁判費，惟本件
    移送民事庭後，原告因追加請求醫療費用部分而有訴訟費用
    1,000元支出，本院審酌原告追加請求醫療費用部分均未獲
    准許，是原告就此所支出的訴訟費用1,000元，自應由原告
    負擔，較為公允，爰依民事訴訟法第79條規定，諭知如主文
    第3項所示。　　
中　　華　　民　　國　　111 　年　　3 　　月　　28　　日
                  臺灣嘉義地方法院嘉義簡易庭
                                  法　官　周欣怡
以上正本係照原本作成。
如對本判決上訴，須於判決送達後20日內向本庭（嘉義市文化路
308之1號）提出上訴狀（均須按他造當事人之人數附繕本）。如
委任律師提起上訴者，應一併繳納上訴審裁判費。
中　　華　　民　　國　　111 　年　　3 　　月　　28　　日
                                  書記官  葉芳如